【裁判字號】    96,易,1748
【裁判日期】    970820
【裁判案由】    詐欺
【裁判全文】
臺灣彰化地方法院刑事判決              96年度易字第1748號
公  訴  人  台灣彰化地方法院檢察署檢察官
被      告  庚○○
選任辯護人  王能幸律師
上列被告因詐欺案件，經檢察官提起公訴（96年度偵緝字第481
號），本院判決如下：
    主  文
庚○○所犯如附表所示之罪，各處如附表所示之刑。應執行有期
徒刑壹年捌月。
    事  實
一、庚○○與壬○○（由檢察官另案通緝中），基於意圖為自己
    不法所有，虛設行號向他人詐購貨品之犯意聯絡，於民國95
    年3月間向不知情之呂成祥承租彰化縣彰化市○○路18號之
    鐵皮屋為店面，並以該處為營利事業所在地，庚○○擔任負
    責人，於95年8月15日虛設成立「南北商行」，隨即自95年9
    月至11月間，以南北商行名義詐騙他人，先推由壬○○出面
    向廠商訂購少量貨物，並以現金支付貨款，待取得廠商信任
    後，再分別於附表所示之時間，向附表所示之廠商佯稱欲購
    買附表所示之食品、罐頭、飲料、醬油等貨物，致上開廠商
    誤以為庚○○、壬○○真有付款之意而陷於錯誤，如約出貨
    予南北商行，復由庚○○負責收受、管理上開廠商所交付之
    貨物，並由壬○○開立其名義之支票（如附表所示）交予廠
    商以虛應付款。嗣因上開支票屆期均陸續退票，各該廠商始
    知受騙。
二、案經戊○○、辛○○、丙○○、丁○○、己○○訴由法務部
    調查局彰化縣調查站移送台灣彰化地方法院檢察署檢察官偵
    查起訴。
    理  由
一、按被告以外之人於審判外之言詞或書面陳述，除法律有規定
    者外，不得作為證據。被告以外之人於偵查中向檢察官所為
    之陳述，除顯有不可信之情況者外，得為證據。被告以外之
    人於檢察事務官、司法警察官或司法警察調查中所為之陳述
    ，與審判中不符時，其先前之陳述具有較可信之特別情況，
    且為證明犯罪事實存否所必要者，得為證據。刑事訴訟法第
    159條第1項、第159條之1第2項、第159條之2分別定有明文
    。證人辛○○、甲○○於偵查中向檢察官所為證述，雖係被
    告以外之人於審判外之言詞陳述，為傳聞證據，然其等於偵
    查中向檢察官所為證述，均經具結，且本院審酌該等言詞陳
    述均係出於證人自由意識下所為之陳述，其等於偵查中之證
    詞，亦無顯有不可信之情況，依刑事訴訟法第159條之1第2
    項規定，均得採為認定本件犯罪事實所憑之證據。另證人甲○○經本院傳喚到庭作證，其於審判中之陳述多以時間久遠
    、記憶模糊為由，答以不清楚，而與之前於司法警察調查中
    所為之陳述不符，經核該證人供述之內容，確為關係被告是
    否涉有本件犯行所不可或缺之證據，是其於司法警察前之供
    述已符合前開必要性之要件，而證人甲○○於調查中之陳述
    係出於自然之發言，與被告並無何直接之利害關聯，足認具
    有特別可信之情況，依上揭法條，認有證據能力，合先敘明
    。
二、訊據被告庚○○固坦承係南北商行之登記負責人，並出名承
    租前開鐵皮屋，且於南北商行負責送貨之事實，惟矢口否認
    有何詐欺取財之犯行，辯稱：伊係受僱於壬○○，月薪新台
    幣 (下同)3萬元，伊僅負責送貨，不知壬○○意圖詐取財物
    云云。經查：
（一）被告係南北商行之登記負責人，此有財政部營業登記資料
      1紙在卷可參，且證人即前開鐵皮屋所有人呂成祥之子甲○○於本院審理時證稱林俊忠打電話跟渠等聯絡，伊要求
      林俊忠擔任保證人，且要求承租行號之負責人來簽租賃契
      約等語（本院97年7月11日審判筆錄），於調查時亦證稱
      林俊忠來向伊表示要承租上開鐵皮屋，要申請營利事業登
      記及公司行號，並以庚○○為登記負責人，伊即向林俊忠
      表示請他叫庚○○出面以便辦理承租事宜（96年1月23日
      調查筆錄），被告亦不否認以南北商行負責人身分簽署該
      租約，綜合前開證據，被告即為南北商行之實際負責人。
      被告辯稱南北商行真正負責人係壬○○，係壬○○要承租
      該房屋，因簽約當日壬○○無法趕到，始由伊以南北商行
      負責人名義簽約云云，惟證人乙○○（原名林俊忠）於本
      院審理時證稱：「（簽約時，有無跟甲○○說實際老闆是
      壬○○？）我不記得了。（與房東接觸租約過程中，壬○○有無出現過？）簽約的時候，他沒有出現過。簽約之前
      ，他都有出現在店裡。」等語（本院97年7月11日審判筆
      錄），核與證人甲○○於調查時及本院審理時證述（96年
      1月23日調查筆錄、本院97年7月11日審判筆錄）情形相符
      ，堪以採信，則若壬○○為實際負責人，於洽談租約之過
      程中卻從未出現，亦未以南北商行負責人身分簽約，顯與
      事理有違。
（二）被告雖辯稱係房東趕著要簽租約，才臨時找伊簽租約云云
      ，然證人甲○○證稱：「我向林俊忠表示叫庚○○出面以
      便辦理承租事宜，我並委由土地代書曾國湖代為處理，我
      即在房屋租賃契約書上先行簽名，再將契約書交由土地代
      書曾國湖聯繫庚○○及林俊忠出面簽約，林俊忠係以連帶
      保證人身分來簽訂。」等語（96年1月23日調查筆錄），
      則依照證人甲○○上開證述情形，簽約之過程並不急迫，
      並無必須當場簽名之急迫性，被告所辯，核與事實不符。
（三）證人乙○○證述簽約時伊與被告、甲○○至代書處簽名，
      代書並未稱要負責人來簽約、伊並未對房東稱係庚○○要
      承租等重要之點，均與證人甲○○所述不合，又乙○○證
      稱：「（為何要找庚○○去？）因為找不到壬○○。因為
      當時找不到壬○○，庚○○剛好在店裡面，所以才找庚○○來簽。（當時壬○○有無開始經營？）還沒有。（還沒
      有開始經營，為何庚○○會在那邊？）我不知道，（改稱
      ）他要去作司機。」等語（本院97年7月11日審判筆錄）
      ，所述不合常情，難以採信。參以被告庚○○於偵查中坦
      稱：「（是否向甲○○承租彰化縣民權路18號開設南北商
      行？）是，我是向他父親承租的。（林俊忠是何人，為何
      由林俊忠出面向甲○○表示要承租彰化市○○路18號鐵皮
      屋？）是我租的，林俊忠當擔保人，他是我朋友。」等語
      （96年8月28日偵查筆錄，96年度偵緝字第481號卷），足
      認證人乙○○前開證述係避重就輕，刻意迴護被告之詞，
      不能採信。
（四）被告於偵查中坦承與壬○○合作經營南北商行，壬○○負
      責採購，伊負責經營，伊以月薪3萬元僱用壬○○一情（
      96年7月28日偵查筆錄，96年度偵緝字第481號卷），與其
      於本院審理時所為辯解南轅北轍，復與證人甲○○所述簽
      約情形不符，足認被告前開辯解顯然與事實不符，所辯不
      足採。
（五）南北商行跳票後門外有貼一張告示，有寫庚○○的聯絡電
      話一事，業據證人即青青食品有限公司（下稱青青公司）
      業務人員辛○○證述在卷（本院97年7月30日審判筆錄）
      ，而壬○○與佳陽食品股份有限公司（下稱佳陽公司）業
      務人員丙○○接洽時稱伊是店長，庚○○是老闆，每個禮
      拜送貨至南北商行時，會看到庚○○在搬貨到車上，公司
      聯絡人的電話是留庚○○的電話，跳票後丙○○打電話給
      庚○○，庚○○也說他要處理等情，業據證人丙○○證述
      明確（本院97年7月11日審判筆錄），又丁○○送貨時有
      在南北商行看過庚○○，壬○○稱庚○○係股東，跳票後
      庚○○電話中有說要處理等情，亦據證人即豐進行食品股
      份有限公司（下稱豐進行）業務人員丁○○證述詳實（本
      院97年7月11日審判筆錄），則依據上開業務人員所述，
      於交易過程中庚○○係擔任「老闆」之角色，且事後以負
      責人身分表示願意處理，更足以佐證被告確係南北商行之
      實際負責人。
（六）南北商行先向青青公司訂購1、2萬元之貨物，並以現金付
      款，之後改以支票付款，且每星期訂一次貨，每次金額約
      3、4萬元一情，業據證人辛○○於本院審理時證述詳盡（
      本院97年7月30日審判筆錄），又南北商行每週跟重地企
      業有限公司（重地公司）、吉立食品批發倉庫（下稱吉立
      公司）訂貨，向重地公司每次金額約3、4萬元左右一節，
      並據證人己○○（本院97年7月30日審判筆錄）、證人戊○○（本院97年8月6日審判筆錄）證述歷歷，是被告與壬○○先以小額款項取信於前開商家，再於密集時間內大量
      訂貨，以此手法詐取財物一情，足堪認定。
（七）被告向重地公司、青青公司、佳陽公司、豐進行、吉立公
      司詐取貨物之時間、地點、金額，業據證人戊○○、辛○○、丙○○、丁○○、己○○於本院審理時證述明確，復
      有遭退票之壬○○支票影本、退票理由單影本、退票紀錄
      明細表、廠商估價單、出貨傳票、出貨單、佳陽公司客戶
      帳款統計表附卷可參。另青青公司所提出遭退票之支票影
      本10紙，金額共計51萬2,980元，其餘所稱詐騙貨款金額
      未有任何資料足資佐證，是僅能認定被告詐騙青青公司之
      貨款金額為51萬2,980元。本件事證明確，被告犯行洵堪
      認定。
三、核被告所為，均係犯刑法第339條第1項詐欺取財罪。被告與
    共犯壬○○間，就上開詐欺取財犯行，有犯意聯絡及行為分
    擔，為共同正犯。被告先後5次犯行，犯意各別，行為互殊
    ，且被害法益不同，應分論併罰，公訴意旨認係集合犯，尚
    有未洽。爰審酌被告犯後經檢察官通緝始到案，飾詞否認，
    態度不佳，所詐騙被害人之金額非少等一切情狀，分別量處
    如主文所示之刑。被告所犯之罪，均合於中華民國九十六年
    罪犯減刑條例第2條第1項第3款規定，應予減刑，爰依該條
    例第7條第1項減為如主文所示之刑，暨定應執行之刑。
據上論斷，依刑事訴訟法第299條第1項前段，刑法第28條、第
339條第1項、第51條第5款，中華民國九十六年罪犯減刑條例第2
條第1項第3款、第7條、第10條，刑法施行法第1條之1，判決如
主文。
本案經檢察官蔡明達到庭執行職務
中    華    民    國    97    年    8     月    20    日
                  刑事第六庭    審判長法官  王義閔
                                法      官  鄭舜元
                                法      官  林欣苑
以上正本證明與原本無異。
如不服本判決，應於判決送達後10日內，向本院提出上訴書狀，
上訴書狀應「敘述具體上訴理由」，並按他造當事人之人數附繕
本。「切勿逕送上級法院」。
告訴人或被害人對於判決如有不服具備理由請求檢察官上訴者，
其上訴期間之計算係以檢察官收受判決正本之日期為準。
中    華    民    國    97    年    8     月    20    日
                                書  記  官   楊筱惠
附錄本案論罪科刑法條全文：
中華民國刑法第339條
（普通詐欺罪）
意圖為自己或第三人不法之所有，以詐術使人將本人或第三人之
物交付者，處5年以下有期徒刑、拘役或科或併科1千元以下罰金
。
以前項方法得財產上不法之利益或使第三人得之者，亦同。
前二項之未遂犯罰之。
附表
┌──┬────┬────┬──────┬────────┬────┬──────────┐
│編號│時間    │被害廠商│受騙貨物    │用以詐騙之支票  │受騙金額│所犯罪名及刑度      │
│    │        │        │            │                │（新台幣│                    │
│    │        │        │            │                │）      │                    │
├──┼────┼────┼──────┼────────┼────┼──────────┤
│1   │95年9月 │重地企業│食品、罐頭、│彰化第一信用合作│342,154 │共同意圖為自己不法之│
│    │至11月間│有限公司│調味料      │社DA0000000、DA │元      │所有，以詐術使人將本│
│    │        │        │            │0000000號支票   │        │人之物交付，處有期徒│
│    │        │        │            │                │        │刑拾月，減為有期徒刑│
│    │        │        │            │                │        │伍月。              │
├──┼────┼────┼──────┼────────┼────┼──────────┤
│2   │95年9月 │青青食品│食品、南北貨│彰化第一信用合作│512,980 │共同意圖為自己不法之│
│    │、10月間│有限公司│、免洗餐具等│社DA0000000、DA │元      │所有，以詐術使人將本│
│    │        │        │            │0000000、DA06200│        │人之物交付，處有期徒│
│    │        │        │            │75、DA0000000、D│        │刑壹年，減為有期徒刑│
│    │        │        │            │A0000000、DA0620│        │陸月。              │
│    │        │        │            │751、DA0000000、│        │                    │
│    │        │        │            │DA0000000、DA062│        │                    │
│    │        │        │            │3704、DA0000000 │        │                    │
│    │        │        │            │號支票          │        │                    │
├──┼────┼────┼──────┼────────┼────┼──────────┤
│3   │95年11月│佳陽食品│泰山仙草蜜禮│彰化第一信用合作│241,651 │共同意圖為自己不法之│
│    │        │股份有限│盒、八寶粥禮│社DA0000000、DA │元      │所有，以詐術使人將本│
│    │        │公司    │盒、蘋果西打│0000000號支票   │        │人之物交付，處有期徒│
│    │        │        │等          │                │        │刑捌月，減為有期徒刑│
│    │        │        │            │                │        │肆月。              │
├──┼────┼────┼──────┼────────┼────┼──────────┤
│4   │同上    │豐進行食│四季醬油、統│彰化第一信用合作│136,950 │共同意圖為自己不法之│
│    │        │品股份有│一脆麵、沙拉│社DA0000000、DA │元      │所有，以詐術使人將本│
│    │        │限公司  │油、花生油等│0000000、DA06237│        │人之物交付，處有期徒│
│    │        │        │            │43號支票        │        │刑捌月，減為有期徒刑│
│    │        │        │            │                │        │肆月。              │
├──┼────┼────┼──────┼────────┼────┼──────────┤
│5   │同上    │吉立食品│沙茶醬、冰糖│彰化第一信用合作│259,300 │共同意圖為自己不法之│
│    │        │批發倉庫│、花生醬等  │社DA0000000、DA │元      │所有，以詐術使人將本│
│    │        │        │            │0000000、DA06202│        │人之物交付，處有期徒│
│    │        │        │            │98號支票        │        │刑捌月，減為有期徒刑│
│    │        │        │            │                │        │肆月。              │
└──┴────┴────┴──────┴────────┴────┴──────────┘


司法院資訊處製作；財團法人民間司法改革基金會備份。
